臺灣高雄地方法院民事判決　　九十年度訴字第一一五四號
　　原　　　告　數位芝麻網路股份有限公司
　　法定代理人　乙○○
　　被　　　告　伊哇利電子商務股份有限公司
　　法定代理人　甲○○
右當事人間請求給付價金事件，本院判決如左：
    主    文
原告之訴駁回。
訴訟費用由原告負擔。
    事    實
甲、原告方面：
  一、聲明：被告應給付原告新台幣（下同）一百八十萬元，及自民國九十年四月一
      日起至清償日止，按年利率百分之五計算之利息。並陳明願供擔保請准宣告假
      執行。
  二、陳述：
    (一)兩造於民國八十九年九月二十一日簽訂程式委託設計暨授權合約書，由被告委
      託原告代為開發並設計撰寫供被告在「Dental-use牙醫專區網站」使用之程式
      。該程式內容原約定分兩階段完成，第一階段於八十九年十一月十日完成上線
      ，內容包括：後台管理、牙材商城、會員專區、網頁ＤＩＹ；第二階段於八十
      九年十一月三十日完成上線，內容包括：人力網、新聞網、折扣天堂、合作專
      區。合約總價為新台幣（下同）二百四十萬元  (不含稅)，雙方於合約簽訂同
      時，由被告給付原告總價款百分之三十即七十二萬元。
    (二)依前開授權合約書第一條第(2)項內容所示，被告負有提供程式設計所需之相關
      資料庫結構資料予原告之義務。詎於前開合約簽訂之後，被告並未如期在八十
      九年十一月十日前提供完整之資料予原告，致原告無法順利在八十九年十一月
      十日及同年月三十日完成第一、二階段之上線工作。在此期間，原告公司承辦
      人員朱文昌除多次以口頭方式要求被告提供資料外，並曾分別在八十九年十月
      三十一日、十一月九日、十二月十二日及十二月十三日等時間，以電子郵件方
      式催告被告應交付各相關資料。
    (三)迄八十九年十二月二十二日，原告就被告已提供資料之部分均已完成上線，就
      被告尚未提供資料之部分，雙方則另訂協議書，而為下列增修約定：
      (1)被告應將「牙材商城payment」部分、「公會聯合網公文傳送系統」及「列
        印電子統一發票」等部分之工程，於九十年三月三十一日前提供完整之資料
        予原告。
      (2)被告如於八十九年十二月二十八日前提供「牙醫博士」、「線上掛號企劃」
        等資料予原告，則原告應於九十年一月一日前完成此部分之開發及上線工作
        。
      (3)被告同意在九十年一月一日，於原告完成前條之上線工作時，給付原告總價
        款百分之四十即九十六萬元 (未稅)，並補付第一期款 (七十二萬元)之營業
        稅三萬六千元。如果被告未能在九十年三月三十一日前提供原告就前開第一
        條所示開發程式所需之完整資料（即「牙材商城payment」部分、「公會聯
        合網公文傳送系統」及「列印電子統一發票」等部分），仍需在九十年三月
        三十一日付清剩餘款項（尚剩餘百分之三十）。
    (四)原告確已依兩造在八十九年十二月二十二日協議書中第二條所為之約定，於九
      十年一月一日前完成「牙醫博士」、「線上掛號企業」等部分之開發作業，並
      已正式上線工作，此從原告於九十年二月七日寄給被告請求付款之存證信函內
      容觀之自明。因此，依協議書第三條之約定，被告應給付原告總價百分之四十
      即九十六萬元，惟此為未稅金額，含稅則應為一百萬零八千元     (960000×
      1.05=0000000) 。另再依協議書第三條所定，被告應補付第一期款七十二萬元
      之營業稅三萬六千元，故此部分被告應給付原告之金額為一百零四萬四千元
      (0000000+36000=0000000) 。又被告未依前開協議書第一條約定，於九十年三
      月三十一日前提供開發「牙材商城payment」部分、「公會聯合網公文傳送系
      統」及「列印電子統一發票部分工程」等部分資料予原告，經原告於九十年三
      月二十七日寄發存證信函催告後，亦未提供。故依前開協議書第三條所示，被
      告仍應給付原告其餘總價款百分之三十即七十二萬元（未稅），含稅金額為七
      十五萬六千元 (720000×1.05=756000)。合計被告應給付原告之金額為一百八
      十萬元  (0000000+756000=0000000)。爰依兩造於八十九年九月二十一日所訂
      程式委託設計暨授權合約書及八十九年十二月二十二日所訂協議書之法律關係
      ，請求判決如訴之聲明。
  三、證據：提出程式委託設計暨授權合約書及協議書各一件、電子郵件五件、存證
      信函及回執各二件為證，並聲請傳訊證人朱文昌及胡國愷。
乙、被告方面：
  一、聲明：判決如主文所示，並陳明如受不利判決，願供擔保免為假執行。
  二、陳述：
    (一)緣被告因欲成立「牙醫專區網站」而曾於八十九年九月間委託原告代為開發並
      設計撰寫供被告「牙醫專區網站」使用之程式。因原告評估完工時程及委託設
      計對價所需，在簽訂合約之前被告即已將欲成立之「牙醫專區網站」之「網站
      企劃書」、「相關資料庫結構資料」及「多媒體網頁設計」交付原告，在原告
      評估完成後，兩造遂於八十九年九月二十二日簽訂程式委託設計暨授權合約書
      ，由被告以二百四十萬元之對價，委由原告依被告所提供之「網站企劃書」、
      「相關資料庫結構資料」及「多媒體網頁設計」，為被告開發「牙醫專區網站
      」使用之程式。
    (二)依合約書記載，其中第一條第一項載稱：「乙方以開放程式原始碼以及乙方自
      行開發版權所有之程式軟體及技術，依本合約甲方所提供之網站企劃書、相關
      資料庫結構資料及多媒體網頁設計，為甲方開發甲方所需之牙醫專區網站程式
      」、第四條載稱：「甲方委託乙方開發之牙醫專區網站程式，在甲方簽約前提
      供網站企劃書、相關資料庫結構資料及多媒體網頁設計後，乙方應於八十九年
      十一月三十日前設計及測試完成」。在在均足證明被告在簽約以前，確已依約
      將「牙醫專區網站」之「網站企劃書」、「相關資料庫結構資料」及「多媒體
      網頁設計」交付原告，否則原告又據何以估算承作之價格？又據何以評估完成
      之日期呢？乃原告為掩飾被告於簽約前即已將相關企劃資料交付之事實，竟爾
      在起訴時謂兩造係於八十九年九月二十一日簽訂合約，並提出非經兩造簽訂之
      合約書主張，被告並未在八十九年十一月十日以前提供完整之資料云云，顯屬
      無理。
    (三)兩造訂約以後，因原告一再保證可於約定期限完成設計，被告遂於八十九年十
      月間花費二百多萬元假外貿協會台北國際會議中心召開記者會，向社會大眾說
      明「牙醫專區網站」將於同年十一月間上線，召開記者會之時，原告亦曾指派
      其公司之經理朱文昌到場，朱文昌就此上線之日期並未表示任何異見，倘若被
      告有未依約提供「網站企劃書」、「相關資料庫結構資料」及「多媒體網頁設
      計」情事，朱文昌就此上線日期豈可能未表示意見呢？然而，因原告未能於約
      定期限完成設計，「牙醫專區網站」遂遲遲未能上線，被告只得一方面催告原
      告儘速完成，一方面向外界說明上線時程稍有延誤。後來因原告承諾絕對可於
      九十年一月一日上線，被告並也因而向外界保證「牙醫專區網站」將於九十年
      一月一日上線，為使原告之承諾能順利達成並且挽回被告喪失殆盡之商譽，被
      告乃與原告在八十九年十二月二十二日簽訂協議書，由被告在同年月二十八日
      以前，提供牙醫博士、線上掛號企劃之樣版俾讓原告能夠依樣畫葫蘆（按：依
      合約約定此並非被告所應提供者），而使「牙醫專區網站」能在九十年一月一
      日順利上線；而原告則承諾應於九十年一月一日前完成此部分的程式開發工作
      ，並完成此專案正式上線工作，如原告依舊未能完成，則依原合約條文處理，
      即原告仍視為自八十九年十一月三十日起負擔給付遲延責任。
    (四)豈料，原告依舊未能於九十年一月一日完成所承諾之程式開發工作，致使被告
      欲成立之「牙醫專區網站」仍然無法上線運作，被告乃於九十年一月間數次以
      口頭催告原告公司儘快完成工作，然「牙醫專區網站」卻仍舊遲遲未能上線運
      作。被告眼見之前鉅額花費（已達數百萬元）竟然導致商譽如此之受損，無奈
      之餘只好於九十年二月十五日去函原告，為解除契約之意思表示。
    (五)原告未能於八十九年十一月三十日完成工作後，雖經被告催告其履行，惟所承
      諾將於九十年一月一日完成者仍舊未完成，且於九十年一月間經被告催告後卻
      依舊未完成，顯見被告所為解除契約之意思表示，應屬有據。兩造間之合約既
      經解除，原告復依據業經解除之合約請求給付價金，自屬無據。
  三、證據：提出合約書、剪報、協議書、存證信函及回執各一份為證，並聲請傳訊
      證人黃昭維、甲○○及歐陽紹宇。
丙、本院依職權傳訊證人李大維即原告公司員工。
    理    由
一、按當事人得以合意定第一審管轄法院。但以關於由一定法律關係而生之訴訟為限
    。前項合意應以文書證之。民事訴訟法第二十四條定有明文。本件兩造在程式委
    託設計暨授權合約書第十三條約定合意由本院為第一審管轄法院，此有該合約書
    在卷可稽，本院自有管轄權，合先敘明。
二、原告起訴主張：兩造先後訂立程式委託設計暨授權合約書及協議書，由被告委託
    原告設計牙醫專區網站開發工程，約定原告應於九十年一月一日將網站上線，被
    告將支付工程款項一百零四萬四千元，原告並於八十九年十二月二十九日完成上
    線工作，且迄九十年一月二十日，被告均無異議，然並未如期付款，又如被告未
    能在三月三十一日前提供原告關於開發程式所需之完整資料（即「牙材商城ＰＡ
    ＹＭＥＮＴ」、「公會聯合網傳送系統」及「列印電子統一發票」部分），仍需
    在九十年三月三十一日前付清剩餘之佰分之三十款項即七十二萬元（未稅），含
    稅總金額為七十五萬六千元。原告並曾於九十年三月二十七日寄發存證信函催告
    被告提供上開資料，惟被告迄未提供，爰依兩造簽訂之程式委託設計暨授權合約
    書及協議書之約定訴請被告給付一百八十萬元及自九十年四月一日起至清償日止
    ，按年息百分之五計算之法定遲延利息。
三、被告則以：被告在簽訂程式委託設計暨授權合約書之前，即已將「牙醫專區網站
    」之「網站企劃書」、「相關資料庫結構資料」及「多媒體網頁設計」交付原告
    ，且被告因聽信原告一再保證可於約定期限完成設計，遂於八十九年十月間假外
    貿協會台北國際會議中心召開記者會，然而，因原告未能於約定期限完成設計，
    後來原告因承諾絕對可以於九十年一月一日上線，為使原告順利達成，並挽回被
    告喪失殆盡之商譽，被告乃與原告在八十九年十二月二十二日簽訂協議書，由被
    告在同年月二十八日前，提供牙醫博士、線上掛號企劃之樣板俾讓原告依樣畫葫
    蘆即可，然迄九十年一月一日原告仍無法如期完成所承諾之程式開發工作，致牙
    醫專區網站仍然無法上線運作，被告乃於九十年一月間二次口頭通知原告之員工
    李大維，但均未改善，被告乃於同年二月十五日發函通知原告解除系爭契約，原
    告請求自無理由，應予駁回等語，資為抗辯。
四、兩造不爭執之事實：
  (一)兩造於八十九年九月二十二日簽訂程式委託設計暨授權合約書，由被告委託原告
    代為開發並設計撰寫供被告在「ＤＥＮＴＡＬ－ｕｓｅ牙醫專區網站」使用之程
    式，該程式內容原約定分兩階段完成，第一階段於八十九年十一月十日完成上線
    ，內容包括：後台管理、牙材商城、會員專區、網頁ＤＩＹ；第二階段於八十九
    年十一月三十日完成上線，內容包括：人力網、新聞網、折扣天堂、合作專區。
    合約總價為二百四十萬元  (不含稅)，雙方於合約簽訂同時，由被告給付原告總
    價款百分之三十即七十二萬元。嗣兩造於八十九年十二月二十二日簽訂協議書，
    而增修約定：『被告應將「牙材商城ＰＡＹＭＥＮＴ」部分、「公會聯合網公文
    傳送系統」及「列印電子統一發票」等部分之工程，於九十年三月三十一日前提
    供完整之資料予原告。被告如於八十九年十二月二十八日前提供「牙醫博士」、
    「線上掛號企劃」等資料予原告，則原告應於九十年一月一日前完成此部分之開
    發及上線工作。被告同意在九十年一月一日，於原告完成前條之上線工作時，給
    付原告總價款百分之四十即九十六萬元 (未稅)，並補付第一期款 (七十二萬元)
    之營業稅三萬六千元。如果被告未能在九十年三月三十一日前提供原告就前開第
    一條所示開發程式所需之完整資料（即「牙材商城payment」部分、「公會聯合
    網公文傳送系統」及「列印電子統一發票」等部分），仍需在九十年三月三十一
    日付清剩餘款項（尚剩餘百分之三十）』等內容，並有程式委託設計暨授權合約
    書及協議書在卷可稽。
  (二)又被告公司為替牙醫專區網站上線造勢，並於八十九年十月間於外貿協會台北國
    際會議中心召開記者會，公開說明該牙醫專區網站即將於八十九年十一月間上線
    運作，有被告提出之記者會報導等資料附卷為證。
  (三)原告先後於九十年二月七日及三月二十七日寄發存證信函予被告請求付款及請求
    被告提供資料；被告則於九十年二月十五日寄發存證信函以原告為如期完成工作
    為由，通知原告解除契約。雙方各對確實收受對方寄發之存證信函均不爭執。
五、原告主張其依約完成工作，自得依契約及協議書內容請求被告給付本件款項，惟
    被告以：原告並未完成工作，且提供之程式有瑕疵，為不完全給付，經被告通知
    後仍未改善，系爭契約已經合法解除，原告請求無理由等情置辯，而拒絕給付系
    爭款項。是本件應審酌之爭點乃：原告是否已依約完成工作？及被告解除契約是
    否合法？進而審究原告請求被告給付合約價金是否有理由？經查：
  (一)依兩造於八十九年十二月二十二日另行簽定協議書之約定內容：『(1)被告應將「
    牙材商城payment」部分、「公會聯合網公文傳送系統」及「列印電子統一發票
    」等部分之工程，於九十年三月三十一日前提供完整之資料予原告。(2)被告如於
    八十九年十二月二十八日前提供「牙醫博士」、「線上掛號企劃」等資料予原告
    ，則原告應於九十年一月一日前完成此部分之開發及上線工作。(3)被告同意在九
    十年一月一日，於原告完成前條之上線工作時，給付原告總價款百分之四十即九
    十六萬元 (未稅)，並補付第一期款 (七十二萬元)之營業稅三萬六千元。如果被
    告未能在九十年三月三十一日前提供原告就前開第一條所示開發程式所需之完整
    資料（即「牙材商城payment」部分、「公會聯合網公文傳送系統」及「列印電
    子統一發票」等部分），仍需在九十年三月三十一日付清剩餘款項（尚剩餘百分
    之三十）。』等文義觀之，足見，顯然兩造於八十九年十二月二十二日簽訂此協
    議書之前，被告應尚未交付原告因開發程式所需之相關資料，以致才會有上開協
    議內容之約定，被告於本院九十年五月二十二日言詞辯論筆錄中稱因原告履行遲
    延，經伊催告，兩造才訂立該協議書云云，尚無足採信。原告主張係因被告未能
    如期提供完成工作所須之完整資料，雙方始同意另訂上開協議書之內容，堪信為
    真。因此，雙方之權利義務內容自應依系爭協議書約定之內容為之，應堪認定，
    即若被告於九十年十二月二十八日前提供「牙醫博士」及「線上掛號企劃」等資
    料予原告，原告應於九十一年一月一日前完成此部分之開發及上線工作。
  (二)而原告主張已依協議書約定期限完成工作，固據其提出其公司職員朱文昌在八十
    九年十二月二十九日通知被告公司法定代理人甲○○主旨為「1/1正式上線通知
    」之電子郵件為證，然此為被告所否認，證人朱文昌則到庭證稱：「第一階段的
    程式開發工作完成後我連繫被告公司的歐陽紹宇關於測試工作，之前在八十九年
    十二月二十九日有發電子郵件通知總經理甲○○，通知的目的是告知對方原告將
    於九十年一月一日正式上線，但甲○○並未回復郵件，副本我同時寄給歐陽紹宇
    ，歐陽紹宇是被告公司與我公司間的窗口，我通知的內容請歐陽紹宇自行對我公
    司完成的程式進行測試，一月四日我打電話詢問歐陽先生，他表示公司網路進行
    改裝，無法測試，一月九日我跟我們公司的胡國愷前往被告公司，直接將網站上
    線，當天有完成上線及測試的工作，並通知黃昭維，因為黃昭維是歐陽紹宇的主
    管，一般我們要等到對方自行測試完有發現問題的話再由我方修改，對方都沒有
    通知我們他們有任何問題，（問：測試完成除口頭告知黃昭維，有無其它簽收文
    件？）無。」，「（問：九十年一月二十日與何人去被告公司目的為何？）與我
    公司當時的總經理李大維去被告公司談驗收付款的事情，（問：九十年一月二十
    日與李大維去被告處談驗收付款的事情，被告如何表示？）對方的總經理不讓我
    進去開會，對方向李大維表示系統有瑕疵，但未具體指明哪部分有瑕疵，李大維
    有表示回去會檢討」，證人胡國愷證稱：「我當時擔任技術經理，所以被告公司
    系統的安裝設計都是由我負責處理，因為聽朱文昌說被告公司的網路系統在一月
    三日左右有改裝，所以一月九日和朱文昌一起去被告公司測試」等語在卷（見本
    院九十年十一月十五日言詞辯論筆錄），及證人李大維到庭證稱：「去年農曆年
    前對方汪先生有通知我去他們公司要談一下專案執行的事宜，第一次見面是在農
    曆過年前，當天專案會議有二個問題對方不滿意我們公司朱文昌的態度，另外是
    當場測試被告公司不滿意的軟體流程，我表示要回公司測試是否會構成瑕疵，經
    我公司工程人員測試後發現只是程式設定的問題，我們改了之後就依照對方所想
    要的方式執行，後來過年後我和胡國愷再到被告公司，那時有向被告公司解釋我
    方測試的結果，但是當天被告公司不讓我們連線所以無法上載。」等語在卷（見
    本院九十一年六月六日言詞辯論筆錄），由上足見，原告自承被告公司的網路系
    統於九十年一月三日進行改裝，朱文昌於同年一月九日尚偕同胡國愷至被告公司
    架設系統進行測試，經測試後被告公司尚反映系統有瑕疵，經雙方協調後，原告
    公司李大維同意回去再研究解決方案，後來回公司測試後發現是程式設定問題等
    情，是原告於九十年二月七日寄發被告之存證信函中稱：原告於十二月二十九日
    完成工作後，迄九十年一月二十日均未接獲被告公司異議云云，即難信為真，且
    由原告公司員工即證人朱文昌及李大維之上開證詞亦足證，原告應無可能於九十
    年一月一日或是八十九年十二月二十九日時即已完成該階段「牙醫博士」、「線
    上掛號企業」等部分之開發作業，被告辯稱原告程式有問題無法連線上載，曾於
    九十年一月間口頭告知原告公司員工李大維等情，應非虛構，堪予採信，原告主
    張已依約如期完成工作云云，並未能舉證證明，不可採信。
  (三)又按給付有確定期限者，債務人自期限屆滿時起，負遲延責任」，又﹁契約當事
    人之一方遲延給付者，他方當事人得定相當期限，催告其履行，如於期限內不履
    行時，得解除其契約，分別為民法第二百二十九條第一項及第二百五十四條所明
    定。查原告未能在九十年一月一日之期限內完成工作，而負有給付遲延之責任，
    惟依民法第二百五十四條所定，被告應踐行催告程序，定相當期限，催告原告履
    行，在原告於其所定之期限內仍未履行時，始得為解除契約。惟被告固於九十年
    二月十五日逕行寄發存證信函對原告主張解約，然被告於口頭催告原告李大維應
    改善上線瑕疵問題後，嗣即收受原告公司於九十年二月七日寄發存證信函催告被
    告公司付款及應依約於三月三十一日繼續提供開發工程所需資料之信函後，隨即
    於二月十五日直接寄發存證信函主張解除契約，而拒絕原告履行給付，是原告主
    張因被告受領遲延，其解除契約不合法，自非無據。因此，被告所為之解除契約
    通知，並不合法，自不能發生解除契約之效果。
六、綜上所述，原告並未能證明確實已依兩造協議書所約定之期限即九十年一月一日
    前完成系爭網站工作之上線，從而，原告依兩造於八十九年九月二十一日所訂程
    式委託設計暨授權合約書及八十九年十二月二十二日所訂協議書之法律關係，訴
    請被告應給付一百八十萬元，及自協議書約定付款期限即九十年三月三十一日之
    翌日（四月一日）起至清償日止，按年息百分之五計算之法定遲延利息，即無理
    由，應予駁回。
七、本案事證已臻明確，兩造其餘主張陳述及所提之證據，經審酌後，認對本判決結
    果不生影響，茲毋庸一一論駁。
八、原告之訴既無理由而經駁回，則假執行之聲請，則失所附麗，應併予駁回。
九、結論：原告之訴為無理由，依民事訴訟法第七十八條，判決如主文。
中　　　華　　　民　　　國　　九十一　　年　　　六　　　月　　二十八　　日
                              臺灣高雄地方法院民事第二庭
~B法　　　官　蘇姿月
右為正本係照原本作成。
如不服本判決，應於送達後廿日內，向本院提出上訴狀並表明上訴理由，如於本
判決宣示後送達前提起上訴者，應於判決送達後十日內補提上訴理由書（須附繕本）。
中　　　華　　　民　　　國　　九十一　　年　　　六　　　月　　二十八　　日
~B法院書記官　蔡莉娟
    去年農曆年前對方汪先生有通知我去他們公司要談一下專案執行的事宜，第一次
    見面是在農曆過年前，當天專案會議有二個問題對方不滿意我們公司朱文昌的態
    度，另外是當場測試被告公司不滿意的軟體流程，我表示要回公司測試是否會構
    成瑕疵，經我公司工程人員測試後發現只是程式設定的問題，我們改了之後就依
    照對方所想要的方式執行，後來過年後我和胡國愷再到被告公司，那時有向被告
    公司解釋我方測試的結果，但是當天被告公司不讓我們連線所以無法上載。
